臺灣彰化地方法院刑事判決　　　　　　　99年度訴字第1365號
公　訴　人　臺灣彰化地方法院檢察署檢察官
被　　　告　劉昌訓
選任辯護人　陳偉展律師
上列被告因違反毒品危害防制條例等案件，經檢察官提起公訴（
99年度偵字第8832號、第9668號），本院判決如下：
    主  文
劉昌訓犯如附表二所示之罪，均累犯，各處如附表二所示之刑。
應執行有期徒刑玖年陸月。扣案劉昌訓所有之行動電話壹支（含
門號0000000000號SIM 卡壹張）、潘文智所有之行動電話壹支（
內含門號0000000000號SIM 卡壹張) 均沒收，未扣案潘文智所有
序號00000000000000號行動電話、門號0000000000號SIM 卡，及
門號0000000000號SIM 卡均沒收，此部分未扣案之行動電話及SI
M 卡，如全部或一部不能沒收時，與潘文智連帶追徵其價額；未
扣案之販賣第一、二級毒品所得之財物共計新臺幣壹萬陸仟元沒
收，如全部或一部不能沒收時，以其財產抵償之（其中新臺幣柒
仟元與潘文智連帶沒收之，如全部或一部不能沒收時，以其與潘
文智之財產連帶抵償之）。
其餘被訴部分無罪。
    犯罪事實
一、劉昌訓前於民國（下同）95年間，因連續施用第一、二級毒
    品案件，經本院以95年度訴字第385 號判處有期徒刑1 年、
    9 月，應執行有期徒刑1 年8 月確定，嗣經本院以96年度聲
    減字第2416號減刑並定應執行刑為有期徒刑10月確定；另因
    施用第一、二級毒品案件，經本院以95年度訴字第1602號判
    處有期徒刑10月、9 月，應執行有期徒刑1 年5 月確定，嗣
    經本院以96年度聲減字第2416號減刑並另定應執行刑為有期
    徒刑8 月又15日確定，且與上開減刑後另定之應執行刑10月
    接續執行，於97年4 月28日因徒刑執行完畢出監【於本案構
    成累犯】。仍不知悔改，明知海洛因、甲基安非他命為毒品
    危害防制條例第2 條第2 項第1 、2 款所定之第一、二級毒
    品，不得持有、轉讓、販賣，然因己身染有毒癮，乃圖以販
    毒方式供應吸毒所需，遂獨自或與上游毒販潘文智（業經本
    院另案以99年度訴字第1511號、100 年度訴字第198 號判處
    應執行有期徒刑13年確定）共同基於販賣第一級毒品海洛因
    及第二級毒品甲基安非他命以營利之犯意，劉昌訓以門號00
    00000000號行動電話，供購毒者撥打或彼此接洽聯繫交易毒
    品事宜，並由劉昌訓親自出面交易，或由劉昌訓撥打潘文智
    所持用如附表一（同附表二）編號1 、2 、5 、6 所示門號
    SIM 卡及行動電話告知交易對象及所約定之時間、地點，再
    由購毒者與潘文智見面交易毒品，而以高於進價之價格，分
    別販賣海洛因、甲基安非他命予附表一（同附表二）編號1
    至12所示之人（販賣第一、二級毒品之時間、地點及對象詳
    如附表一所示，惟附表一編號2 部分係未遂，劉昌訓與購毒
    者彼此聯絡使用之電話詳如附表三所示）。劉昌訓另基於轉
    讓第一級毒品之犯意，於附表編號13所示之時間，無償轉海
    洛因（純質淨重未達5 公克）予黃明彥。
二、嗣經警方對於潘文智使用之門號0000000000號行動電話及劉
    昌訓使用之門號0000000000號行動電話實施通訊監察而查悉
    上情，並經檢察官核發拘票，於99年9 月23日在臺灣彰化地
    方法院檢察署法警室前為警拘提到案，並扣得劉昌訓所有門
    號0000000000號行動電話一支，另經警於99年10月27日6 時
    45分許，持搜索票前往潘文智所居住位於彰化縣社頭鄉橋頭
    村潘厝橫巷8 號之居所執行搜索，而扣得潘文智所有之行動
    電話1 支（內含0000000000號SIM 卡）。
三、案經彰化縣警察局刑事警察大隊移送臺灣彰化地方法院檢察
    署檢察官偵查起訴。
    理  由
一、證據能力部分：
(一)、附表一所列各證人於偵查中向檢察官所為證述，雖係被告以
    外之人於審判外之言詞陳述，為傳聞證據，然其等於偵查中
    向檢察官所為證述，既經具結，且本院審酌該等言詞陳述係
    由證人出於自由意思而陳述，又無其他證據足認該等陳述有
    何顯不可信之情事等一切情況，依刑事訴訟法第15 9條之1
    第2項 規定，認上開證人於偵訊中之證述，自得採為認定本
    件犯罪事實所憑之證據。
(二)、附表一所列各證人於警詢時之證述，雖亦屬被告以外之人於
    審判外之言詞陳述，為傳聞證據，然經本院於審理時當庭直
    接提示而為合法之調查，被告及辯護人均未於言詞辯論終結
    前聲明異議，本院復審酌該等言詞陳述係由證人出於自由意
    思而陳述，並無非法取證之情況，依刑事訴訟法第159 條之
    5 之規定，認上開證人於警詢時之證述，應得採為認定本件
    犯罪事實所憑之證據。
(三)、按偵查犯罪機關依法定程序監聽之錄音，係以監聽之錄音帶
    為其調查犯罪所得之證據，司法警察依據監聽錄音結果予以
    翻譯而製作之通訊監察譯文，乃該監聽錄音帶內容之顯示，
    此為學理上所稱之「派生證據」，屬於文書證據之一種。於
    被告或訴訟關係人對其譯文之真實性發生爭執或有所懷疑時
    ，法院固應依刑事訴訟法第165 條之1 第2 項之規定，勘驗
    該監聽錄音帶以踐行調查證據之程序，俾確認該錄音聲音是
    否為通訊者本人及其內容與通訊監察譯文之記載是否相符，
    或傳喚該通訊者為證據調查。倘被告或訴訟關係人對該通訊
    監察譯文之真實性並不爭執，即無勘驗辨認其錄音聲音之調
    查必要性，法院於審判期日如已踐行提示通訊監察譯文供當
    事人辨認或告以要旨，使其表示意見等程序並為辯論者，其
    所為之訴訟程序即無不合。最高法院98年度臺上字第2016號
    刑事判決意旨可資參照。本案據為認定事實依據之通訊監察
    譯文，均經本院依法核發通訊監察書在卷，經本院審理時踐
    行提示並告以要旨之程序，公訴人、被告及其辯護人均無意
    見，本院亦未發現有以非法方式取得或製作通訊監察譯文之
    事證，參照上開說明，本案之通訊監察譯文自有證據能力。
(四)、法務部調查局100 年6 月1 日聲紋鑑定報告書，係本院依法
    囑託法務部調查局鑑定後出具之文書，依刑事訴訟法第208
    條第1 項之規定，具有證據能力。
(五)、其餘證據則為警方合法實施扣押之物，及本院依法調取附卷
    之資料，檢察官、被告及辯護人對於證據能力均無意見，自
    得引為本案證據。
二、犯罪事實認定所憑之證據及理由：
(一)、訊據被告於本院審理時，對於其獨自或與另案共犯潘文智共
    同販賣第一、二級毒品予附表一（同附表二）編號1 至3 、
    5 至11所列之人，及其獨自轉讓第一級毒品予附表一（同附
    表二）編號13之黃明彥等情均坦承不諱，核與該附表各證人
    於警詢、偵訊或本院審理時所證述之情節大致相符（卷證出
    處參照附表一「其他卷證」欄所載），並有相關通訊監察譯
    文、通聯紀錄可資參佐（卷證出處參照附表一「通訊監察資
    料」欄），另有扣案之門號0000000000號行動電話一支可資
    參佐，均足認被告之自白與事實相符。其中部分起訴書所載
    關於毒品交易之地點及方式等細節，與相關證人於本院審理
    時證述內容及譯文資料不盡相符，而有誤載之情形，又部分
    證人於本院審理時之證詞與其等在警、偵訊時所述略有不同
    ，附表編號4 及12之部分，被告於本院審理時先坦承犯行，
    後又否認犯行，均有另行說明之必要，茲分別說明如下：
、附表一（同附表二）編號2 之部分，起訴書雖認此次被告與
    共犯潘文智販賣海洛因之犯行既遂，且證人賴松森於警詢、
    偵訊時亦均證稱本次確有完成交易，然證人賴松森與證人潘
    文智於本院100 年1 月7 日審理中先後隔離訊問（先提訊證
    人潘文智，再提訊賴松森），兩人均證稱此次沒有碰到面（
    本院卷(一)第203 至204 頁參照），而經核對相關通聯譯文顯
    示證人潘文智於99年8 月11日下午4 時4 分許向被告表示：
    「他（指證人賴松森）又沒來」、「你跟他說我騎鐵馬啦」
    （警卷第13頁筆錄參照），此時證人潘文智之通話基地台位
    置在「彰化縣員林鎮○○段362 地號」（本院卷(二)第20頁背
    面通聯紀錄參照），並非在兩人所稱約定之交易處（即彰化
    縣社頭鄉芭樂市場後方），而被告於同日下午4 時10分許打
    電話予證人賴松森時，證人賴松森自稱：「我再3 分鐘就到
    了」，此時證人賴松森之通話基地台位置在「彰化縣員林鎮
    ○○路2 號」（本院卷(二)第15頁），嗣後16時44分12秒被告
    與潘文智連絡時，潘文智基地台在「彰化縣埔心鄉○○路31
    9 號5 樓」（本院卷(二)第20頁背面通聯紀錄參照），賴松森
    16時54分22秒通聯基地台位置已回到「彰化縣大村鄉○○路
    110 巷58號6 樓」（本院卷(二)第15頁背面通聯紀錄參照），
    證人潘文智及賴松森於約定交易時間前後，通聯紀錄都沒有
    出現於彰化縣社頭鄉之基地台，故無法證明證人賴松森最後
    是否有抵達彰化縣社頭鄉或見到證人潘文智，是依罪疑惟輕
    之採證原則，應認此部分並未交易成功。
、附表一（同附表二）編號4 之部分，被告於本院100 年1 月
    7 日審理中先坦承犯行，嗣於本院100 年1 月21日辯稱：「
    證人拿錢給我都只有拿1 、2 百元，錢都不夠，我都是請證
    人施用而已，我都沒有跟證人拿錢」、「我只有轉讓、沒有
    販賣」（本院卷(三)第37頁背面、第40頁），另於100 年7 月
    7 日審理時辯稱：「這次沒有交易成功，我去找潘文智，但
    潘文智說毒品沒有了」等語。惟此部分業經證人黃昱荏於警
    詢、偵訊及本院審理時證述其確有向被告購買1,000 元海洛
    因等語明確（卷證出處參見附表一編號4 之「其他卷證」欄
    所載），並有通訊監察譯文可資參佐（參見該附表「通訊監
    察資料」欄所載），而99年7 月30日凌晨1 時11分至1 時50
    分之間，被告所持門號0000000000號行動電話並無聯絡共犯
    潘文智之通聯紀錄，基地台位置也沒有移動到彰化縣社頭鄉
    之情形（本院卷(二)第108 至109 頁通聯紀錄參照），同時段
    證人潘文智之基地台係在彰化縣社頭鄉（本院卷(二)第173 頁
    背面通聯紀錄參照），可知被告辯稱去找潘文智卻拿不到毒
    品云云，不可採信，又衡以被告曾向共犯潘文智購毒隨身攜
    帶持有，其未必每次轉賣下游都需要再找潘文智拿貨，此次
    交易既經證人黃昱荏指證明確，應認被告所辯不足採信，此
    部分犯行堪以認定。
、附表一（同附表二）編號10之交易地點，起訴書記載在「東
    西向快速道路林厝交流道下方山腳路旁」，證人劉建顯於本
    院審理時證稱應該是在「愛買圳溝邊」，經核對被告、證人
    劉建顯之通話基地台位置最後都同時出現在「員林鎮○○段
    362 地號」，應認證人劉建顯於本院所證述之交易地點堪以
    採信。至於通聯譯文顯示證人劉建顯打電話向被告購毒後，
    被告曾聯絡潘文智過來，惟證人劉建顯於本院審理時明確證
    稱其都是向被告本人購買海洛因，而不是向直接向潘文智購
    買，至於被告如何向上游購毒，其並不過問（本院卷(一)第
    201 頁），是難認另案被告潘文智就此部分應負共犯責任，
    附此敘明。
、附表一（同附表二）編號12部分，證人黃宗霖先於偵訊時證
    稱此次確有交易成功，但證人黃宗霖於本院審理時改稱本次
    雖然有打電話向被告購買甲基安非他命，然被告帶伊到另一
    個地方去向別人拿毒品時，結果拿不到毒品而未交付，且自
    稱在偵查中誤解檢察官之意思，才會承認一手交錢、一手交
    貨云云（筆錄附於本院卷(三)第32頁背面）。經本院審理中勘
    驗檢察官偵訊錄音錄影光碟，可知證人黃宗霖在偵查中神情
    自然，檢察官問：「你跟他是一手交錢、一手交貨嗎」？證
    人答稱「對」( 勘驗筆錄附於本院卷(三)第140 至141 頁) ，
    顯然檢察官之問話並無造成證人黃宗霖誤會之可能。又參以
    通聯譯文中記載證人黃宗霖有先向被告確認是否有「少年仔
    」（指甲基安非他命），而被告亦明確告知「有」，隨後被
    告即打兩次電話給潘文智，嗣被告才抵達現場並告訴證人黃
    宗霖「到了」，有相關譯文及通聯紀錄可佐（譯文附於警卷
    第155 頁正、反面，通聯紀錄附於本院卷(二)第6 頁），是以
    上情觀之，被告豈有在未確認有無毒品之前，即趕赴與證人
    黃宗霖見面之理？且被告刻意到證人潘文智在彰化縣社頭鄉
    之住處找潘文智拿毒品，如果潘文智手中沒有毒品，何不直
    接拒絕被告就好，反而讓被告白跑一趟？是證人黃宗霖於本
    院所證述之內容，與常情不符，不可採信，顯係事後迴護被
    告之詞，不足採信，應認此次確有交易成功。
、附表一（同附表二）編號13之部分，起訴書雖記載被告轉讓
    予證人黃明彥之毒品是第二級毒品甲基安非他命，但證人黃
    明彥於本院審理時明確證稱該毒品是海洛因，而非甲基安非
    他命，並說明：「因我毒癮發作時，會流鼻涕、流眼淚，那
    陣子我也有施用安非他命，但沒有上癮，不吃安非他命不會
    像這樣。譯文中說我在難過，就是需要海洛因的意思」等語
    （本院卷(二)第206 頁筆錄參照），而被告亦承認該次確實是
    轉讓海洛因予黃明彥（本院卷(三)第41頁筆錄參照) ，是認此
    部分起訴書所載有誤，被告該次所轉讓之毒品應更正為第一
    級毒品海洛因。
(二)、按販賣毒品之所謂販賣行為，須行為人主觀上有營利意圖，
    且客觀上有販入或賣出毒品行為，即足構成，至於實際上是
    否已經獲利，則非所問；必也始終無營利之意思，而以原價
    或低於原價有償讓與他人，方難謂為販賣行為，而僅得以轉
    讓罪論處（參照最高法院93年度臺上字第1651號判決要旨）
    。又販賣海洛因及甲基安非他命毒品本無一定價格，各次買
    賣之價格，當亦各有差異，隨供需雙方之資力、關係之深淺
    、需求之數量、貨源之充裕與否、販賣者對於資金之需求如
    何即殷切與否，以及政府查緝之態度，進而為各種不同之風
    險評估，而為機動性之調整，是其價格標準，自非一成不變
    ，且販賣者從各種「價差」或「量差」或係「純度」謀取利
    潤方式，或有差異，然其所圖利益之非法販賣行為目的，則
    屬相同，並無二致。被告所為上開販賣第一、二級毒品犯行
    ，雖因並未查扣所販賣之毒品，而無從察知其販賣毒品確實
    數量與純度，惟毒品危害防制條例所處罰之「販賣」毒品罪
    ，所著重者為在主觀上有藉以牟利之惡性，及對毒品之擴散
    具有較有償或無償轉讓行為更嚴重之危害性，被告「營利」
    之意圖係從客觀之社會環境、情況及證人、物證等資料，依
    據證據法則綜合研判認定；衡諸毒品海洛因及甲基安非他命
    量微價高，且依一般社會通念以觀，販賣行為在通常情形下
    均係以牟利為其主要誘因及目的，從而，舉凡其有償交易，
    除足反證其確另基於某種非圖利本意之關係外，通常尚難因
    無法查悉其販入價額作為是否高價賣出之比較，諉無營利之
    意思，阻卻販賣犯行之追訴。本案被告於本院訊問時坦承販
    賣毒品，並自承：「我是因為自己有施用毒品，為了可以用
    比較便宜的價格買到毒品，所以才會幫『潘董』賣毒品」等
    語（本院卷(一)第24頁背面訊問筆錄參照），證人潘文智亦於
    本院審理時證稱被告介紹別人來購毒，伊會請被告施用毒品
    （本院卷(一)第204 頁背面審理筆錄），且被告確有販賣如附
    表一（同附表二）之海洛因、甲基安非他命予附表所示之人
    ，已經調查屬實，其中附表一編號13之犯行中，證人黃明彥
    因向證人潘文智購買到的海洛因份量太少，懷疑其中部分海
    洛因係遭被告抽傭取走，才打電話向被告說「我跟你說，剛
    才潘的是不是送你東西」、「要留著哦」，業據證人黃明彥
    於本院審理時證述在卷，並有通聯譯文可憑（警卷第147 頁
    通聯譯文參照），可知被告向上游潘文智購毒轉賣予藥腳，
    或介紹藥腳向共犯潘文智購毒，確實從中抽取毒品供己施用
    作為利潤，考量社會大眾均知買賣海洛因及甲基安非他命係
    非法行為之客觀社會環境，依據前開積極證據及經驗法則綜
    合研判，被告意圖營利而販賣第一、二級毒品，要無疑義。
(三)、綜上，附表一（同附表二）所載之各次犯行，事證明確，被
    告販賣第一、二級毒品，及轉讓第一級毒品之事實，均堪認
    定。
三、論罪科刑：
(一)、按海洛因、甲基安非他命分為毒品危害防制條例第2 條第2
    項第1 款、第2 款所定之第一級毒品及第二級毒品，均不得
    非法販賣、轉讓。核被告所為如附表一（同附表二）編號1
    、5 、6 、7 、8 、9 、10、11所示之犯行；均係犯毒品危
    害防制條例第4 條第1 項之販賣第一級毒品罪；其所為如附
    表一（同附表二）編號2 之犯行，係犯毒品危害防制條例第
    4 條第1 項、第6 項之販賣第一級毒品未遂罪；其所為如附
    表一（同附表二）編號3 、4 、12所示之犯行，均係犯毒品
    危害防制條例第4 條第2 項之販賣第二級毒品罪；其所為如
    附表一（同附表二）編號13所示之犯行，係犯毒品危害防制
    條例第8 條第1 項之轉讓第一級毒品罪。又附表一編號13之
    部分，起訴書誤將被告所轉讓之毒品記載為第二級毒品甲基
    安非他命，應更正為第一級毒品海洛因，此部分起訴法條尚
    有未合，惟基本社會事實相同，爰當庭告知被告所涉罪名應
    為「轉讓第一級毒品罪」，並依法變更起訴法條（最高法院
    99年度台上字第4448號判決指出起訴書與法院所認定販賣毒
    品之種類雖不相同，仍可在相同犯罪事實範圍內變更起訴法
    條，該判決附於本院卷(一)第223 頁）。被告因販賣或轉讓而
    持有第一、二級毒品之低度行為，分別為販賣第一、二級毒
    品或轉讓第一級毒品之高度行為所吸收，均不另論罪。被告
    就附表一（同附表二）編號1 、2 、5 、6 之犯行，與另案
    被告潘文智間，互有犯意之聯絡及行為之分擔，為共同正犯
    。被告多次販賣第一、二級毒品（含既、未遂）及轉讓第一
    級毒品之犯行，犯意各別，行為互異，應分論併罰。
(二)、被告前於95年間，因連續施用第一、二級毒品案件，經本院
    以95年度訴字第385 號判處有期徒刑1 年、9 月，應執行有
    期徒刑1 年8 月確定，嗣經本院以96年度聲減字第2416 號
    減刑並定應執行刑為有期徒刑10月確定；另因施用第一、二
    級毒品案件，經本院以95年度訴字第1602號判處有期徒刑10
    月、9 月，應執行有期徒刑1 年5 月確定，嗣經本院以96年
    度聲減字第2416號減刑並另定應執行刑為有期徒刑8 月又15
    日確定，且與上開減刑後另定之應執行刑10月接續執行，於
    97年4 月28日因徒刑執行完畢出監等情，有臺灣高等法院被
    告全國前案紀錄表在卷可稽，其於有期徒刑執行完畢5 年內
    ，故意再犯本件有期徒刑以上之各罪，均為累犯，除就販賣
    第一、二級毒品部分法定本刑為死刑及無期徒刑部分依法不
    得加重外，皆應依法加重其刑。又轉讓第一級毒品達淨重5
    公克以上者，加重其刑至2 分之1 ，轉讓毒品加重其刑之數
    量標準第2 條第1 項第1 款規定甚明。附表一（同附表二）
    編號13所示被告轉讓海洛因予證人黃明彥施用之部分，證人
    黃明彥於本院審理時證稱：「被告免費請我一點點，我把那
    一點點摻入香菸，但也無法止癮」（本院卷(一)第206 頁筆錄
    參照），衡情尚未達上開加重處罰之標準，此部分不予加重
    其刑，附此敘明。
(三)、民國98年5 月20日修正後毒品危害防制條例第17條第2 項規
    定：「犯第四條至第八條之罪於偵查及審判中均自白者，減
    輕其刑」，係指偵查及審判中均有自白犯罪而言。故於偵查
    及審判中縱曾一度或數度否認犯罪，但僅須於偵查及審判中
    各有一次（或一次以上）自白，即符合上開減輕其刑之規定
    （最高法院100 年度台上字第3611號判決參照）。被告所為
    如附表一（同附表二）所示之各犯行，於偵查及本院審判中
    均始終或曾經自白犯罪（如附表一「被告供述情形」欄所載
    ），爰分別依毒品危害防制條例第17條第2 項，減輕其刑。
    被告所為如附表一（同附表二）編號3 、4 、12所示販賣第
    二級毒品之犯行，同時具有加重及減刑之事由，依法應先加
    後減之。被告所為如附表一（同附表二）編號2 之犯行，僅
    達未遂之程度，爰依刑法第25條第2 項之規定減輕其刑，此
    部分同時具有加重及減刑之事由，依法應先加後遞減之。再
    被告所為販賣第一級毒品罪之部分，其法定刑均為「處死刑
    或無期徒刑；處無期徒刑者，得併科新臺幣2 千萬元以下罰
    金」。然同為販賣第一級毒品之人，其原因動機不一，犯罪
    情節未必盡同，或有大盤毒梟者，亦有中、小盤之分，甚或
    僅止於吸毒者友儕間為求互通有無之有償轉讓者亦有之，其
    販賣行為所造成危害社會之程度自屬有異，法律科處此類犯
    罪，所設之法定最低本刑卻同為「無期徒刑，得併科1,000
    萬元以下罰金」，不可謂不重。於此情形，倘依其情狀處以
    相當之有期徒刑，即足以懲儆，並可達防衛社會之目的者，
    自非不可依客觀之犯行與主觀之惡性二者加以考量其情狀，
    是否有可憫恕之處，適用刑法第59條之規定酌量減輕其刑，
    期使個案裁判之量刑，能斟酌至當，符合比例原則。查被告
    所為如附表一（同附表二）編號1 、5 、6 、7 、8 、9 、
    10、11之各次販賣第一級毒品犯行，其販賣價格為1,000 元
    或3,000 元，各次販賣數量非鉅，數量尚屬有限，與大量出
    售第一級毒品以賺取巨額利潤者，尚屬有別，且被告本身亦
    染有毒癮，圖以販毒供應己身吸毒開銷，以其犯罪情節論，
    惡性尚非重大不赦，以毒品危害防制條例第4 條第1 項所規
    定之法定本刑，另依毒品危害防制條例第17條第2 項之規定
    減輕其刑後所得應處15年以上有期徒刑對被告而言，仍屬情
    輕法重，在客觀上尚足以引起一般之同情，即有堪資憫恕之
    處，本院認依其情狀分別處以相當之有期徒刑，已足以懲儆
    ，並可達防衛社會之目的，爰就附表一（同附表二）編號1
    、5 、6 、7 、8 、9 、10、11之各次販賣第一級毒品犯行
    ，皆適用刑法第59條之規定，分別酌量減輕其刑，而此部分
    各罪法定本刑有期徒刑及得併科罰金之部分，同時有加重一
    次及減輕兩次之事由，並皆依法先加後遞減之。
(四)、爰審酌被告素行不佳，有毒品等前科紀錄（參卷附臺灣高等
    法院被告前案紀錄表），因其本身染有毒癮，鋌而走險從事
    販毒交易，明知海洛因、甲基安非他命為第一、二級毒品，
    使用容易成癮，濫行施用，非但對施用者身心造成傷害，且
    多有施用致死之案例，而因其成癮性，常使施用者經濟地位
    發生實質改變而處於劣勢，容易造成家庭破裂戕害國力，為
    國家嚴格查禁之違禁物，仍不顧其販賣對象可能面臨之困境
    ，提供毒品予他人施用，致生危害於社會非輕，並審酌被告
    販毒所得尚非甚鉅，除附表一（同附表二）編號4 、12於本
    院審理時先坦承後改口否認犯罪外，其餘部分均於偵、審時
    均坦承犯罪，犯後態度尚屬良好，暨及其生活狀況（未婚、
    與父母同住、從事汽車修理業）、智識程度、犯罪之動機等
    一切情狀，分別量處如附表二所示之刑，並定其應執行之刑
    ，以示懲儆。
(五)、關於沒收：
    、被告於附表一（同附表二）編號1 、3 至12所示各次販
        賣第一、二級毒品所得之財物共16,000元，雖未扣案，
        仍應依毒品危害防制條例第19條第1 項之規定，分別於
        各罪刑項下宣告沒收之，如全部或一部不能沒收時，以
        其財產抵償之（被告劉昌訓與另案共犯潘文智就附表一
        《同附表二》編號1 、5 、6 所示之販毒所得共7,000
        元應連帶沒收之，如全部或一部不能沒收時，以被告劉
        昌訓及另案共犯潘文智之財產連帶抵償之）。
    、毒品危害防制條例第19條第1 項規定宣告沒收，因該條
        項並無如同條例第18條第1 項所定「不問屬於犯人所有
        與否，沒收之」之明文，故應屬相對沒收主義之立法，
        應沒收之物，應以屬被告所有者為限（最高法院93年度
        臺上字第462 號判決參照）。本件扣案之門號00000000
        00號行動電話，係被告劉昌訓所有，業據被告於偵、審
        時供明在卷，且係供聯繫販賣及轉讓毒品所使用之物，
        另案共犯潘文智所使用如附表一（同附表二）編號1 、
        2 、5 、6 所示之門號及行動電話，係另案被告潘文智
        所有，亦據其供述在卷，應分別在附表一（同附表二）
        編號1 、2 、5 、6 所示各次相關犯行之宣告刑項下宣
        告沒收，又其中如附表一（同附表二）編號1 、2 、5
        、6 所示未扣案之行動電話及SIM 卡，係被告劉昌訓與
        共犯潘文智共同犯罪使用之物，如全部或一部不能沒收
        時，應與潘文智連帶追徵其價額。至於未扣案搭配0000
        000000門號所使用之序號00000000000000號行動電話，
        不能證明為被告或潘文智所有，故不宣告沒收之。
四、無罪部分：
(一)、公訴意旨另以：被告劉昌訓另於99年7 月23日下午3 時37分
    許，在彰化縣員林鎮○○路東山國小旁，販賣價值500 元之
    海洛因予游俊偉，是認被告此部分所為，係涉犯毒品危害防
    制條例第4 條第1 項之販賣第一級毒品之罪嫌等語。
(二)、惟按犯罪事實應依證據認定之，無證據不得認定犯罪事實。
    又不能證明被告犯罪者，應諭知無罪之判決，刑事訴訟法第
    154 條第2 項、第301 條第1 項分別定有明文。又認定不利
    於被告之事實，須依積極證據，苟積極證據不足為不利於被
    告事實之認定時，即應為有利於被告之認定，更不必有何有
    利之證據。另按事實之認定，應憑證據，如未能發現相當證
    據，或證據不足以證明，自不能以推測或擬制之方法，以為
    裁判基礎；又認定犯罪事實，所憑之證據，雖不以直接證據
    為限，間接證據亦包括在內，然無論直接或間接證據，其為
    訴訟上之證明，須於通常一般之人均不致於有所懷疑，而得
    確信其為真實之程度者，始得據之為有罪之認定，倘其證明
    尚未達到此一程度，而有合理性懷疑之存在時，即無從為有
    罪之認定（最高法院30年上字第816 號判例、40年臺上字第
    86號判例、30年上字第1831號判例及76年臺上字第4986號判
    例分別著有明文可資參照）。
(三)、公訴人認被告涉有此部分犯行，係以證人游俊偉之警詢筆錄
    （偵卷第141 頁）、證人游俊偉之偵訊筆錄（偵卷第146 頁
    ）及相關通訊監察譯文（偵卷第141 頁）為主要論據。經查
    ：被告於本院審理時否認此部分之犯行，並辯稱：我不認識
    游俊偉，譯文中之內容是我與友人賴佳良關於修車之談話內
    容等語。經查：
    (1)、門號0000000000號之SIM 卡之申請登記者為游俊偉，有
        登記資料在卷可參（本院卷(一)第48頁）。而證人游俊偉
        於警詢時自述：「申登人我不知道，是我向朋友借的，
        是何人我也忘記了，所以0000000000不是我在使用」（
        偵查卷第14 0頁背面之警詢筆錄參照）。證人游俊偉於
        本院100 年2 月18日審理時坦承其是將門號0000000000
        之SIM 卡賣給別人，譯文中之通話內容不是其與被告的
        對話，其也不認識被告，並自承以前在警、偵訊中指述
        向被告購毒之證詞為亂說的等語（本院卷(三)第139 頁筆
        錄參照）。又經本院傳訊證人賴佳良到庭，並當庭播放
        通訊監察錄音光碟，證人賴佳良可以確認本次通聯內容
        為其與被告之交談（本院卷(三)第172 頁背面），證人賴
        佳良並能解釋其他通聯譯文內容亦有關於調取毒品之對
        話，及其是透過友人周銘信而取得門號0000000000之
        SIM 卡等語（本院卷(三)第171 至174 頁) 。
    (2)、經調取門號0000000000之行動電話通聯紀錄進行分析比
        對，發現該門號持用者之行蹤、交往對象與證人賴佳良
        相互吻合，但與證人游俊偉不符，茲說明如下：
        、99年10月7 日之09時22分24秒有撥回賴佳良家中00
            -0000000之通聯（本院卷(四)第72頁背面），但經篩
            檢後確定沒有任何撥回游俊偉家中00-0000000之通
            聯出現。
        、99年8 月4 日上午9 時50分游俊偉到彰化地檢署報
            到，10時3 分至10時20分許接受檢察事務官偵訊（
            以上見本院卷(四)第97頁背面至99頁），而該000000
            0000行動電話同日上午10時26分出現在「彰化縣大
            村鄉○○路110 巷58號6 樓」基地台，依此情形，
            通聯紀錄所顯示與證人游俊偉所在處所不吻合（本
            院卷(四)第38頁背面）。
        、99年8 月13日上午9 時30分，游俊偉再度前往彰化
            地檢署報到（見本院卷(四)第100 頁），但門號0000
            000000行動電話同日上午8 時16分及12時59分之基
            地台均維持在「台中縣烏日鄉○○村○ 鄰○○路○
            段1345號」處（本院卷(四)第45頁），與游俊偉之所
            在地不吻合。
        、99年10月27日上午8 時20分起，游俊偉在自家被搜
            索，進而帶回員林分局大村分駐所製作筆錄，再移
            送地檢署複訊後，15時24分才偵訊完畢釋放（見本
            院卷四第102 頁以下），而當日11時25分許，游俊
            偉應正在大村鄉○○路○段50號之大村分駐所內接
            受警方送達一件傳票，有11時25分之送達證書可證
            （本院卷(四)第110 頁）。但同日11時26分，該0000
            000000基地台卻出現在「大村鄉美港村美港橫巷1-
            54號」（本院卷(四)第80頁），接近賴佳良住家「大
            村鄉美港村美港橫巷9 號」（見本院卷(四)第131 頁
            背面）。而且大村分駐所「大村鄉○○路○段50號
            」地址，距離上開基地台「彰化縣大村鄉美港村美
            港橫巷1-54號」，確有相當距離（地圖見本院卷四
            第118 頁），足堪認定持有門號0000000000號行動
            電話者並非證人游俊偉。
        、99年9 月13日23時54分59秒，0000000000通聯基地
            台「彰化縣大村鄉美港村美港橫巷1-54號」，此後
            到翌日早上均無通聯（見本院卷(四)第61頁背面）。
            又99年9 月14日上午7 時2 分，賴佳良在自家「彰
            化縣大村鄉美港村美港橫巷9 號」被搜索，有搜索
            筆錄可證（本院卷(四)第131 頁背面），繼而送警局
            製作筆錄、移送彰化地檢署複訊，99年9 月14日21
            時44分才結束偵訊（本院卷(四)第141 頁）。從99年
            9 月13日深夜到翌日（14日）晚間21時44分之通聯
            比對，基地台位置均與賴佳良之行蹤一致，並無矛
            盾。
        、另案陳婉如販毒罪，陳婉如係持用0000000000手機
            ，販毒對象包括證人賴佳良，賴佳良購毒時間為99
            年6 月5 日至19日（見彰化地檢署99年度偵字第87
            05、9012號起訴書，本院卷(四)第141 頁以下）。經
            核對系爭門號0000000000號通聯記錄，亦於99年6
            月21、22日、99年7 月15、25、29、31日、99年8
            月2 、3 、5 、21、22、24日、99年9 月9 、11日
            ，均與陳婉如0000000000密切通聯之事實，亦與上
            述起訴書所載陳婉如、賴佳良交往甚密之事實吻合
            。
    (3)、衡以被告已坦承大部分之販毒犯行，並無單獨逃避其中
        一個起訴事實之刑責的必要，而本院委請法務部調查局
        進行聲紋比對之結果，亦無法判斷通訊監察錄音光碟內
        容與證人游俊偉之音質是否相同（本院卷(三)第196 頁聲
        紋鑑定報告書參照），況證人游俊偉已於本院審理時自
        承其不認識被告本人，清查通聯紀錄後亦發現門號0000
        000000號行動電話持機人應非證人游俊偉本人，是證人
        游俊偉於警詢、偵訊內容所指述之購毒情節自非可採，
        此外，並無其他積極證據足以證明被告確有販賣毒品予
        證人游俊偉，是認此部分起訴事實不能證明，爰依法為
        無罪之諭知。
(四)、證人游俊偉自承其不認識被告，而在警詢、偵訊時虛偽指述
    其向被告購買海洛因之部分，應由檢察官另行偵辦證人游俊
    偉是否涉有偽證罪之犯嫌，併予敘明。
據上論斷，應依刑事訴訟法第299條第1項前段、第300條、第301
條第1 項，毒品危害防制條例第4 條第1 項、第2 項、第6 項、
第8 條第1 項、第17條第2 項、第19條第1 項，刑法第11條、第
28條、第25條第2 項、第47條第1 項、第59條、第51條第5 款，
判決如主文。
本案經檢察官賴志盛到庭執行職務。
中    華    民    國   100    年    8     月    4     日
                  刑事第七庭    審判長法  官  葉明松
                                      法  官  郭麗萍
                                      法  官  黃玉齡
以上正本證明與原本無異。
如不服本判決應於收受判決後十日內向本院提出上訴書狀，並應
敘述具體理由。其未敘述上訴理由者，應於上訴期間屆滿後二十
日內向本院補提理由書（均須按他造當事人之人數附繕本），切
勿逕送上級法院。
中    華    民    國   100    年    8     月    4     日
                                      書記官  黃鏽金
附錄論罪科刑法條：
毒品危害防制條例第4條
製造、運輸、販賣第一級毒品者，處死刑或無期徒刑；處無期
  徒刑者，得併科新臺幣2 千萬元以下罰金。
製造、運輸、販賣第二級毒品者，處無期徒刑或7 年以上有期
  徒刑，得併科新臺幣1 千萬元以下罰金。
製造、運輸、販賣第三級毒品者，處5 年以上有期徒刑，得併
  科新臺幣7 百萬元以下罰金。
製造、運輸、販賣第四級毒品者，處3 年以上10年以下有期徒
  刑，得併科新臺幣3 百萬元以下罰金。
製造、運輸、販賣專供製造或施用毒品之器具者，處1 年以上
  7 年以下有期徒刑，得併科新臺幣1 百萬元以下罰金。
前五項之未遂犯罰之。
毒品危害防制條例第8條
轉讓第一級毒品者，處1 年以上7 年以下有期徒刑，得併科新
  臺幣1 百萬元以下罰金。
轉讓第二級毒品者，處6 月以上5 年以下有期徒刑，得併科新
  臺幣70萬元以下罰金。
轉讓第三級毒品者，處3 年以下有期徒刑，得併科新臺幣30
  萬元以下罰金。
轉讓第四級毒品者，處1 年以下有期徒刑，得併科新臺幣10
  萬元以下罰金。
前四項之未遂犯罰之。
轉讓毒品達一定數量者，加重其刑至二分之一，其標準由行政
  院定之。